臺灣高等法院刑事判決
111年度上易字第889號
上  訴  人  
即  被  告  段雲祥



上列上訴人即被告因毀損等案件，不服臺灣新竹地方法院110年
度易字第5號，中華民國111年4月11日第一審判決（起訴案號：
臺灣新竹地方檢察署109年度偵字第12992號），提起上訴，本院
判決如下：
    主  文
上訴駁回。
    事  實
一、段雲祥因林健雄積欠債務未還，心生不滿，經告知曹志傑（
    另由原審以簡易判決處刑）後，曹志傑表示欲以潑漆等方式
    代為催討債務，段雲祥允諾以索回金額之3成作為報酬，段
    雲祥、曹志傑即共同基於恐嚇危害安全之犯意聯絡，推由曹
    志傑接續為以下犯行：㈠曹志傑於民國109年10月21日凌晨2
    時13分許（起訴書及原判決均誤載為同日1時許），駕駛車
    號000-0000號計程車，前往林健雄位在新竹市○○區○○路○段0
    00巷00號之住處前，將紅色油漆潑灑在該住處鐵門上；㈡復
    於同年月27日凌晨3時19分許（起訴書及原判決均誤載為同
    日4時5分許），騎乘車號000-000號機車，前往林健雄前揭
    住處，將紅色油漆潑灑在該住處鐵門上，並丟灑冥紙於地上
    。是渠等即以上述加害生命、身體或財產之事恐嚇林健雄，
    使林健雄心生畏懼，致生危害於安全（按：至渠等所涉毀損
    部分，業經林健雄撤回告訴，而由原審不另為不受理確定）
    。
二、案經林健雄訴由新竹市警察局第三分局報請臺灣新竹地方檢
    察署檢察官偵查起訴。
    理  由
壹、程序方面
一、本院審理範圍
    本件僅上訴人即被告段雲祥就其有罪部分（即恐嚇危害安全
    罪部分）提起上訴，而檢察官就原判決則未提起上訴。故本
    件上訴之審理範圍僅限於被告有罪部分，其餘部分即被告經
    原判決不另為不受理部分（即毀損部分）則不在審理範圍內
    ，合先敘明。
二、證據能力部分
  ㈠按被告以外之人於審判外之言詞或書面陳述，除法律有規定
    者外，不得作為證據，刑事訴訟法第159條第1項固定有明文
    ；惟被告以外之人於審判外之陳述，雖不符同法第159條之1
    至第159條之4之規定，而經當事人於審判程序同意作為證據
    ，法院審酌該言詞陳述或書面陳述作成時之情況，認為適當
    者，亦得為證據；當事人、代理人或辯護人於法院調查證據
    時，知有同法第159條第1項不得為證據之情形，而未於言詞
    辯論終結前聲明異議者，視為有前項之同意，此據同法第15
    9條之5規定甚明。又按被告於第二審經合法傳喚無正當理由
    不到庭者，得不待其陳述逕行判決，刑事訴訟法第371條規
    定甚詳，此係因被告已於第一審程序到庭陳述，並針對事實
    及法律為辯論，應認已相當程度保障被告到庭行使訴訟權。
    倘被告於第二審經合法傳喚，竟無正當理由而不到庭，為避
    免訴訟程序延宕，期能符合訴訟經濟之要求，並兼顧被告訴
    訟權之保障，應解為被告係放棄在第二審程序中為與第一審
    相異之主張，而默示同意於第二審程序中，逕引用其在第一
    審所為相同之事實及法律主張。從而，針對被告以外之人於
    審判外之陳述，如被告於第一審程序中已依刑事訴訟法第15
    9條之5規定，為同意或經認定為默示同意作為證據，嗣被告
    於第二審經合法傳喚無正當理由不到庭，並經法院依法逕行
    判決者，揆諸前開說明，自應認被告於第二審程序中，就前
    開審判外之陳述，仍採取與第一審相同之同意或默示同意。
    經查，本判決所引用之被告以外之人於審判外之陳述，固均
    屬傳聞證據，惟被告經本院合法傳喚，無正當理由未到庭，
    而其於原審就前揭審判外陳述均表示無意見而未爭執證據能
    力（見原審卷第42至43、203至204頁）；又檢察官於本院審
    理時亦表示上開證據均有證據能力（見本院卷第63至64頁）
    。本院審酌上開證據製作時之情況，尚查無違法不當及證明
    力明顯過低之瑕疵，亦認為以之作為證據應屬適當，爰逕依
    刑事訴訟法第159條之5規定，認前揭證據均例外有證據能力
    。　
  ㈡本判決所引用之其餘文書證據及證物，並無證據證明係公務
    員違背法定程序所取得，亦無顯有不可信之情況，且經本院
    於審理期日合法調查，該等證據自得作為本案裁判之資料。
貳、實體方面
一、認定犯罪事實所憑證據及理由
  ㈠被告與告訴人林健雄間有債務關係，其委由曹志傑向告訴人
    催討債務，並允諾以索回金額之3成作為報酬。嗣曹志傑即
    於109年10月21日凌晨2時13分許，駕駛車號000-0000號計程
    車，前往告訴人位在新竹市○○區○○路○段000巷00號之住處前
    ，將紅色油漆潑灑在該住處鐵門上；復於同年月27日凌晨3
    時19分許，騎乘車號000-000號機車，前往告訴人前揭住處
    ，將紅色油漆潑灑在該住處鐵門上，並丟灑冥紙於地上，因
    而致告訴人心生畏懼之事實，業據告訴人於警詢及原審審理
    時指證明確（見偵卷第17至20頁、原審卷第194至197頁），
    核與證人即同案被告曹志傑於警詢、偵訊及原審審理時證述
    之情節大致相符（見偵卷第5至10頁、原審卷第81至86頁）
    ，並有現場採證相片、監視器錄影畫面截圖及員警偵查報告
    等件附卷可稽（見偵卷第4頁及反面、第23至31頁），且為
    被告於原審準備程序時所不爭執（見原審卷第43至44頁），
    是此部分事實首堪認定。
　㈡被告雖否認犯行，但本件犯罪事實除有前揭證據為憑外，復
    有以下事證可資佐證：
　⒈證人即告訴人於警詢時證稱：（問：你是否與人結怨？或與
    人有債務糾紛？）我只有跟被告有債務糾紛。我沒有看到是
    誰潑漆的，但我知道是被告指使的。因為我欠他賭債約新臺
    幣（下同）18萬元，他在109年10月18日傳簡訊叫我還錢，
    但我沒有看到，我們本來約定好每個月月底還款1萬元，因
    為我沒有回覆簡訊，他以為我沒有要還，就找人來潑漆。今
    天（按即109年10月21日）我朋友有去被告店內找他，他跟
    我朋友說因為我沒有回他簡訊，不理他，他一時氣憤就找人
    來潑漆等語（見偵卷第17頁反面）；其嗣於原審審理時復證
    稱：（問：為何會被潑漆？）我欠被告錢，沒有照時間還錢
    ，這是賭債、打麻將欠的。（問：你在警詢的時候說你只有
    跟被告有債務糾紛，你知道這件事情是被告所指使的，是否
    如此？）對。因為我只有欠他錢，沒有欠別人錢。（問：10
    9年10月21日警詢時有說「你家遭潑漆後，你有朋友去段雲
    祥店裡找他，問他說不是講好月底還錢的，怎麼還找人來潑
    你漆，段雲祥就跟你朋友說，因為你沒有回他簡訊、不理他
    ，他一時氣憤就找人來潑漆」，你當時所述是否實在？）實
    在。（問：第二次109年10月27日潑漆是怎麼回事？）也是
    同一件欠錢的事情所引發的。曹志傑有來電說要收錢，他說
    被告帳轉給他了，要收我跟被告那條錢，我說沒有欠他錢，
    他要收什麼錢。他說被告把帳轉給他，口說無憑，我不相信
    。（問：請陳述和解的狀況。）和解是在被告服務處那裡，
    是被告打電話給我說要跟我和解，賠償我3萬元，他跟我說
    之前是好朋友，紅色油漆就潑下去了，就3萬元賠給我，我
    想想之後就接受了等語（見原審卷第194至198頁）。
  ⒉證人即同案被告曹志傑於警詢時供稱：（問：你犯本案前，
    被告是否知道你要潑漆？）我當時跟被告達成協議時有直接
    告訴他我要潑漆，只是沒有跟他說什麼時候去而已。（問：
    你告知被告要去潑漆時，他的反應如何？）他聽到我要去潑
    漆之後，就跟我說有收到錢就分我，沒收到錢就沒得分等語
    （見偵卷第6頁反面）。又曹志傑上述供證之內容，亦經原
    審於110年7月26日審理時當庭勘驗無訛，有原審勘驗筆錄在
    卷可按（見原審卷第86至87頁）。
　⒊準此而論，經核告訴人上開先後所證，針對本案事發緣由（
    起因係積欠被告賭債）、過程及事後和解等節，均屬大致相
    符，並無明顯矛盾或不合常情之處，是其所為指訴，已屬信
    而有徵；而同案被告曹志傑復已具結證述被告於行為之初，
    即知悉曹志傑欲以潑漆等方式向告訴人催討債務，被告並允
    諾以索回金額之3成作為報酬，可知渠等事先已有同謀，並
    推由曹志傑下手實施，與告訴人之指訴相互印證，俱足以相
    互補強各自證述之真實性，堪認告訴人及同案被告曹志傑所
    述應非虛構，已達於確信其為真實之程度。況被告自承委託
    曹志傑向告訴人催討債務（見偵卷第12頁、原審卷第43頁）
    ，然曹志傑彼時之職業為工，並兼駕駛計程車，此據曹志傑
    於警詢時供明在卷（見偵卷第5頁及反面），自非催討債務
    之從業人員，衡情倘非因曹志傑欲使用潑漆等非法手段催討
    債務，被告又豈會委託曹志傑出面催討，且允諾之報酬高達
    3成，其理自不待言；再者，被告坦承其有打電話給告訴人
    ，協調告訴人與曹志傑以3萬元和解之事（見原審卷第203頁
    ），並有和解書在卷為佐（見原審卷第89頁）。然倘如被告
    所辯，曹志傑潑漆一事與其無關，其並非同謀之人，則其自
    毋庸擔負任何責任，又豈有主動出面協調告訴人與曹志傑和
    解，並願賠償告訴人3萬元之理。凡此種種，益徵被告確有
    以前揭潑漆等方式共同恐嚇告訴人之舉。此外，佐以被告前
    於108年6月間因受託處理債務，乃委由陳聖文、徐啟文出面
    阻擋債務人楊宏飛之車輛通行，藉以催討債務，其因而共同
    涉犯強制罪，經原審法院以109年度訴字第853號判決判處有
    期徒刑3月，再經本院以111年度上訴字第728號判決駁回上
    訴確定，有被告前案紀錄表及本院判決在卷可按（見本院卷
    第25、39至59頁），由此可見被告上開前案與本案之犯罪手
    法、模式如出一轍（被告均係為處理債務，而委由他人對債
    務人施以非法手段），實具相似性，應足資為本案犯罪事實
    認定上之參酌，是被告確有恐嚇危害安全之犯意，更屬昭然
    。
　㈢至同案被告曹志傑於原審審理時固翻異前詞，改口證稱：我
    有說要潑漆，但我不確定被告有無聽到，因為那時候有很多
    人，是旁邊的人給我意見，我們一起討論，所以我不確定被
    告有無聽到云云（見原審卷第83至84頁）。惟查，曹志傑於
    警詢時業已明確供證被告與其同謀本件犯行一節，經與前揭
    各項證據交互參照、比對勾稽之結果，咸認無不實之處，容
    難指為向壁虛構，則曹志傑於原審審理時始翻異前詞，是否
    可信，已甚非無疑。況衡以同案被告曹志傑係被告之友人，
    與告訴人並不認識，自無刻意呼應告訴人之說詞，反構陷被
    告入罪之理；且其既為被告之友人，其於原審審理時之證述
    ，亦難免有來自被告在場之有形、無形壓力，而出於不想生
    事或事後迴護被告之嫌。是其於原審所證之憑信性甚低，自
    無從執為有利被告之認定。　　
　㈣對於被告辯解的判斷：
　⒈被告之辯解略以：被告從未參與本案犯行，其僅委託曹志傑
    催收債務，對於曹志傑所為犯行，其並不知情，況其從未去
    過告訴人住處，又何來共犯可言云云。
　⒉按證據取捨、其證明力之判斷及事實認定，俱屬事實審法院
    自由判斷裁量的職權，此項自由判斷職權之行使，倘不違背
    客觀存在的經驗法則及論理法則，即無違法可指，觀諸刑事
    訴訟法第155條第1項規定意旨甚明，自難任憑己意，指摘為
    違法（最高法院110年度台上字第6214號判決意旨參照）。
    本院依憑上揭各項事證，經逐一剖析，互核印證結果，始據
    以認定被告確有恐嚇危害安全之犯行。原判決本於同一認定
    ，遂為被告有罪之諭知，所為論斷從形式上觀察，難認有違
    背經驗法則、論理法則，或有其他違背法令之情形，自不容
    被告徒持相異評價，任意指為違法。被告上訴意旨置原判決
    已明確論斷說明之事項於不顧，仍執前揭陳詞，漫事指摘原
    判決不當，空言否認犯行，已無足取。又刑法上共同正犯類
    型，有實行共同正犯與共謀共同正犯之分，其中共謀共同正
    犯，係指以自己共同犯罪之意思，事先同謀，推由其中一部
    分人實行犯罪之行為，而無行為之分擔者而言（最高法院11
    1年度台上字第1656號判決意旨參照）。本件被告既與曹志
    傑事先同謀，而推由曹志傑下手潑漆以實施恐嚇犯行，則被
    告縱未與曹志傑一同至告訴人住處潑漆，亦仍屬同謀共同正
    犯，仍應論以恐嚇危害安全罪。被告徒以其並未至告訴人住
    處，不應成立共同正犯云云為辯，自屬對法律之誤解，要非
    可採。　　
　㈤綜上所述，足徵被告所辯並非可採，是以本件事證已臻明確
    ，被告之犯行應堪認定。　　　 　　　
二、論罪之說明
　㈠被告之罪名：　
　　被告以前揭潑漆等方式，將不法之惡害通知告訴人，致告訴
    人心生畏懼，危及其在社會日常生活之安全感，核被告所為
    ，係犯刑法第305條之恐嚇危害安全罪（按：公訴意旨原認
    被告係犯刑法第29條第1項、第305條之教唆恐嚇危害安全罪
    ，惟嗣經檢察官於原審審理時當庭變更為刑法第305條之恐
    嚇危害安全罪，見原審卷第108頁）。
　㈡共同正犯：　
　　被告與曹志傑就本件犯行事先有犯意聯絡，並推由曹志傑下
    手實行，為同謀共同正犯。
  ㈢接續犯：　
　　被告於密接之時間及同一地點，以前揭潑漆等手法恐嚇告訴
    人，顯係基於恐嚇危害安全之單一目的，侵害同一法益，各
    行為之獨立性極為薄弱，依一般社會健全觀念，難以強行分
    開，是在刑法評價上，應視為數個舉動之接續施行，而論以
    接續犯之包括一罪。
三、上訴駁回之理由
  ㈠原審經詳細調查後，基於相同認定，以被告犯罪之事證明確
    ，適用刑法第28條、第305條、第41條第1項前段、刑法施行
    法第1條之1第1項之規定，並審酌被告與同案被告曹志傑在
    告訴人住處鐵門前潑灑紅漆、撒冥紙，造成告訴人心生畏懼
    ，行為實有不該，被告雖未親自到場實施犯罪，惟事前謀議
    ，犯後矢口否認犯行，嗣與告訴人達成和解之態度，兼衡被
    告國中畢業之智識程度、從事承包人力方面之工作，家中只
    有其一人、經濟狀況尚可等一切情狀，酌情量處被告拘役20
    日，並諭知易科罰金之折算標準為以1千元折算1日。經核原
    審認定事實及適用法律均無不合，量刑亦屬妥適。
　㈡準此，被告上訴否認犯行，而以前揭辯解指摘原判決不當，
    惟其所辯並非可採，俱如前述，是其上訴為無理由，應予駁
    回。　　
參、被告經合法傳喚，無正當理由未於審理期日到庭，有其個人
    戶籍資料、本院送達證書、本院在監在押全國紀錄表等件在
    卷足憑，爰依刑事訴訟法第371條之規定，不待其陳述逕行
    判決。
據上論斷，應依刑事訴訟法第371條、第368條，判決如主文。
本案經檢察官洪期榮提起公訴，由檢察官邱美育到庭執行職務。
中　　華　　民　　國　　111 　年　　8 　　月　　18　　日
　　　　　　　　　刑事第九庭  審判長法　官  潘翠雪
　　　　　　　　　　　　　　　　　  法　官  陳俞婷
　　　　　　　　　　　　　　　　　  法　官  陳信旗
以上正本證明與原本無異。
不得上訴。
                                    書記官  董佳貞
中　　華　　民　　國　　111 　年　　8 　　月　　18　　日
附錄法條全文：
刑法第305條
    以加害生命、身體、自由、名譽、財產之事恐嚇他人，致生
    危害於安全者，處二年以下有期徒刑、拘役或九千元以下罰
    金。